臺灣高等法院刑事判決　　　　　　　　　　　　　　九十三年度上易字第四四二號
　　上　訴　人
　　即　被　告　丁○○
右上訴人因詐欺案件，不服臺灣基隆地方法院九十二年度易字第二九四號，中華民國
九十三年一月卅日第一審判決（起訴案號：臺灣基隆地方法院檢察署九十二年度偵緝
字第二四四號），提起上訴，本院判決如左：
    主  文
原判決撤銷。
丁○○幫助意圖為自己不法之所有，以詐術使人將本人之物交付，處有期徒刑肆月，
如易科罰金，以參佰元折算壹日，緩刑貳年。
    事  實
一、丁○○明知將國民
    工具，竟基於幫助不詳姓名年籍之二名成年男子行詐之犯意，於民國九十一年九
    月十一日至台中市○○路郵局，由丁○○提供其國民
    請書用印後交付予郵局經辦人黃明珠辦理開戶，經取得帳號000000000
    0000000號帳戶後，即將其國民
    用。其中一男子即於同年月下旬某日撥打丙○○0000000000號行動電
    話，訛稱渠為ＭＯＴＯＲＯＬＡ公司人員，因丙○○符合該公司所舉辦之抽獎活
    動資格而參加抽獎，約一星期後，該男子再來電通知丙○○已抽中獎金新台幣（
    下同）三十萬元，要求陳女告知金融帳號及持提款卡至提款機確認帳戶餘額，並
    輸入該男子提供之一組認証密碼，渠公司即會將丙○○中獎之款項直接匯入陳女
    之帳戶，丙○○不疑有詐，遂於同年十月四日上午十時五十一分，依指示告知該
    二號基隆第廿一支局之自動提款機，依該男子告知之操作程序查詢餘額後，輸入
    該餘額數字六八七０四，再輸入該男子所稱認証密碼000000000000
    00號（實即丁○○前所開立郵局帳號），詎輸入完畢後旋由提款機列印之憑証
    發現帳戶餘額已歸零，始知帳號存款悉遭轉出而受騙，丙○○乃立即報警，追查
    款項流向，而查獲丁○○。
二、案經被害人丙○○訴請基隆地方法院檢察署偵查起訴。
    理  由
一、右揭事實，訊據上訴人即被告丁○○固坦承在九十一年九月十一日至台中市○○
    路郵局，由伊提供其國民
    人黃明珠辦理開戶，經取得帳號0000000000000000號帳戶，即
    將其國民
    口否認有涉及何詐欺犯行，並辯稱：該帳號係因開餐廳之友人「戊○○」向地下
    錢莊借錢，要求伊提供
    ，並於十萬元本票背書擔保，嗣因借款之友人逃匿，地下錢莊派二人找其以原簽
    填之開戶申請書至郵局辦理開戶，至開戶後如何使用該帳號，其不知情亦與其無
    涉，其亦未曾與被害人丙○○有何聯繫云云。
二、經查：
（一）本件不詳姓名年籍之二名成年男子詐騙經過，業經被害人丙○○指訴綦詳，復
      有其提出之儲戶交易明細表影本一件，及被告丁○○所開立台中民權路郵局一
      七九二四三帳號之郵政存簿儲金立帳申請書暨歷史交易清單各一件，顯示被害
      人之餘款六八、七０四元均匯入被告前開帳戶，另雲林縣虎尾戶政事務所檢送
      被告申請補發
      一件在卷可稽，該帳戶係被告丁○○至郵局辦理開戶，而不詳姓名年籍之二名
      成年男子則利用該帳戶做為作案之工具，甚明。
（二）本件偵查初期，多次傳証，被告均否認其有至郵局辦理開戶，甚對檢察官提示
      之開戶申請書亦否認為其所填書，迨至內政部警政署刑事警察局鑑驗該郵局開
      戶資料上之簽名與其嗣至雲林縣虎尾戶政事務所補辦
      ，致無從抵賴時，方坦承曾前往開立帳戶，惟又辯稱係為友人作保經地下錢莊
      要求填具，因為檢察官一下子問伊，一時想不起來，才加以否認的云云。然查
      ，證人甲○○雖於本院審理中證稱見過被告所提照片上的戊○○，伊知道照片
      上的人戊○○有向地下錢莊的人借錢，但伊不知道被告開戶擔保的事情，因被
      告丁○○認識地下錢莊的人（見本院九十三年四月三十日審判筆錄），所供顯
      不足為被告確因地下錢莊逼債而開立帳戶供償還地下錢莊款項之用之證明，而
      為借錢擔保，向係為得以求償取回借款款項及利息，故衡諸常情，貸方多要求
      借款人或其擔保人書立借據、開立支票或本票、留置抵押品或証件等，以確保
      其得以追償，尚未聞以郵局或金融機構之開戶申請書為擔保，蓋該開戶申請書
      既尚未開戶，又無經濟價值，至借款人或擔保人之資料，誠如被告所稱，其既
      已留下
      情有悖，要難採信。證人即被告之夫乙○○於本院審理中證稱：知道這件事情
      ，當時地下錢莊說要還錢就直接匯入開設的帳戶裡面就好云云，所證難免偏頗
      ，不足採信。另被告亦自陳業承攬，為台電人孔蓋施工之下游承包商，其並自
      行處理收款事宜，所收價款由其存入先生及其子帳號，以前在銀行亦設有帳戶
      存在，因生意失敗，現在都是用伊先生或兒子的帳戶，則其對金錢之往來及金
      融業務當甚為熟稔，況近年來以虛設帳號再利用自動櫃員機詐財案件層出不窮
      ，亦多經媒體報導，以被告如前經常經手財務之人，要無對所謂填具該無謂之
      開戶申請書不表懷疑之理，且將國民
      ，他人將作為作案之工具，甚且事後再與二成年男子同往開戶，供渠使用，則
      對必為非法所用，自難諉為不知，乃所辯顯係飾卸之詞，均不足採。
（三）再查，將國民
      具，而被告僅提供設立之郵局帳戶予二名姓名年籍不詳之成年男子，被告非直
      接與被害人有何聯繫，並無證據證明其參與詐騙丙○○之行為，復無證據證明
      其與二名姓名年籍不詳成年男子所實施詐欺之犯罪構成要件之行為具有犯意聯
      絡及行為分擔，惟其交付國民
      不詳成年男子，對行詐之行為提供助力，應屬幫助行為極明。
（四）本件事証明確，被告犯行洵堪認定，自應依法論科。
三、核被告所為，係犯刑法第三百三十九條第一項詐欺罪，其幫助他人犯罪，為從犯
    ，並按正犯之刑減輕之。公訴人認被告與所稱另二名姓名年籍不詳之成年男子間
    ，有犯意聯絡及行為分擔，均為共同正犯，惟被告僅提供設立之郵局帳戶予二名
    姓名年籍不詳之成年男子，並無證據證明其參與詐騙丙○○之行為，起訴法條尚
    有未洽，允宜變更。
四、原審予以論罪科刑，固非無見，惟被告所為僅係幫助他人犯罪，並無證據證明其
    參與詐騙丙○○之行為，原審認被告與所稱另二名姓名年籍不詳之成年男子間，
    有犯意聯絡及行為分擔，均為共同正犯，尚有未洽。被告上訴意旨否認犯罪，指
    摘原判決不當，固無理由，惟原判決既有可議，自應撤銷改判。爰審酌被告之品
    行，本案詐財之動機、方法、手段，對社會金融交易之危害程度，犯後態度，被
    害人丙○○被騙金額六八七０四元等一切情狀，量處如主文第二項所示之刑，並
    諭知易科罰金之折算標準。查被告前均未曾受有期徒刑以上刑之宣告，有本院被
    告全國前案紀錄表附卷可稽，其犯罪後已行知錯，本院認其經此教訓後，當知警
    惕，應無再犯之虞，因認其所宣告之刑，以暫不執行為適當，併予宣告緩刑貳年
    ，以勵來茲而啟自新。
五、據上論斷，應依刑事訴訟法第三百六十九條第一項前段、第三百六十四條、第二
    百九十九條第一項前段、第三百條，刑法第三十條第一項前段、第二項、第三百
    三十九條第一項、第四十一條第一項前段、第七十四條第一款，罰金罰鍰提高標
    準條例第一條前段、第二條，判決如主文。
本案經檢察官鄭龍照到庭執行職務。
中      華      民      國    九十三    年      四      月    三十      日
                              臺灣高等法院刑事第十庭
                                  審判長法  官  溫  耀  源
                                        法  官  周  政  達
                                        法  官  邱  同  印
右正本證明與原本無異。
不得上訴。
                                        書記官  莊  昭  樹
中      華      民      國    九十三    年      四      月     三十     日
附錄：本案論罪科刑法條全文
刑法第三百三十九條第一項：
意圖為自己或第三人不法之所有，以詐術使人將本人或第三人之物交付者，處五年以
下有期徒刑、拘役或科或併科一千元以下罰金。
